臺灣高雄地方法院刑事判決
111年度交訴字第20號
公  訴  人  臺灣高雄地方檢察署檢察官
被      告  楊采華


上列被告因公共危險等案件，經檢察官提起公訴（110年度偵字
第22540號），本院判決如下：
    主  文
楊采華被訴肇事逃逸部分無罪；被訴過失傷害部分公訴不受理。
    理  由
一、公訴意旨係以：楊采華於民國110年8月4日17時48分許，駕
    駛AVR-6631號自小客車，沿高雄市鳳山區鳳頂路由南向北方
    向行駛，行經鳳頂路與過雄一街口，欲左轉過雄一街行駛時
    ，適有王宣儒騎乘MTH-2367號機車沿鳳頂路由北向南方向行
    駛至上開路口。楊采華本應注意車輛行駛至交岔路口，轉彎
    車應讓直行車先行，而依當時天候雨、日間自然光線，柏油
    路面濕潤、無缺陷、無障礙物及視距良好等情，無不能注意
    之情事，竟疏未注意及此，貿然左轉過雄一街行駛，王宣儒
    見狀緊急煞車不及而摔倒在地，並受有頭頸部外傷、左膝、
    左小腿、左踝多處挫擦傷等傷害。楊采華未留置現場查看王
    宣儒之傷勢，且未報警、救護或其他適當之處置，隨即駕車
    逃離現場，因認楊采華係犯刑法第284條前段過失傷害、第1
    85條之4第1項前段肇事逃逸罪嫌。
二、無罪（即肇事逃逸）部分
　㈠被告楊采華對於上述交通事故之發生經過，及事故發生後並
    未留置現場等客觀事實雖不爭執，但否認有肇事逃逸之犯意
    ，辯稱：當時並不知道有發生車禍。　
　㈡檢察官認為被告涉有以上肇事逃逸罪嫌，主要是依據告訴人
    王宣儒於警詢之指述、偵查中之證述；以及告訴人提供之行
    車紀錄器錄影光碟、肇事路口鄰近之監視器錄影光碟所擷取
    之翻拍照片為證。　　
　㈢經本院當庭勘驗上述行車紀錄器、路口監視器錄影光碟，結
    果顯示「王宣儒一路沿鳳頂路直行，楊采華駕駛之AVR-6631
    號自小客車，其車頭出現於畫面中，並已略為左偏準備左轉
    ，王宣儒見狀即立刻煞車，隨後王宣儒為閃避楊采華所駕車
    輛，即於鳳頂路與過雄一街路口並近楊采華所駕車輛之車尾
    處左偏倒地，過程中可聽見王宣儒機車倒地之聲音，但『未
    聽見兩車碰撞之聲響』，而楊采華所駕駛自小客車於王宣儒
    倒地後於鳳頂路與過雄一街口並未見有任何煞停動作並持續
    左轉行進，該自小客車係於左轉後至第一個路口往右行進時
    才見煞車燈亮起」，有勘驗筆錄及截圖3張在卷為憑（院卷
    頁42、57、59），佐以告訴王宣儒接受到場處理員警訪談時
    已明確陳稱：「..未與對方車輛發生碰撞，我是看對方左轉
    時，緊急煞車後左倒自摔」等情（警卷頁43）；於本院準備
    程序時也陳稱：「我到車禍發生交叉路口時，被告已經左轉
    轉向過雄一街，我當時看到被告車輛右後輪，我當時緊急煞
    車，加上當天天雨路滑，我才倒地，我認為被告應該沒有發
    現我自摔」等語（院卷頁87），已可證明本件交通事故是告
    訴人王宣儒騎乘機車行至肇事路口，突見被告所駕駛車輛左
    轉，因而煞車不及自摔到地，過程中兩車並沒有任何擦撞、
    或碰撞，應可認定。
　㈣證人王宣儒於本案審理時另證述：「（你摔倒時對方的車子
    有無停下來？）沒有」、「（有無看到被告自小客車的剎車
    燈亮起？）沒有」等語（院卷頁45），核與前述行車紀錄器
    影像畫面顯示，被告楊采華駕駛之自小客車於王宣儒倒地前
    ，車身就已左轉完成往過雄一街西向駛去，未見有任何煞停
    動作，直到下一個路口時才煞車準備右轉等情相符，由上跡
    證也足以證明被告對於告訴人騎乘機車行至肇事路口自摔倒
    地一事，顯然並不知情。被告辯稱不知當時有車禍發生，核
    與事證相符，應可採信。
　㈤證人即告訴人王宣儒於審理時雖證稱：「（有無撞擊到被告
    的車？）撞擊的點沒有非常強烈。」、「（是否有輕微的撞
    擊？）那時我人在地板，無法確認這件事情」、「（撞擊力
    道如何？）撞擊力道我可能沒有任何的察覺，我不知道有任
    何的撞擊」、「（你不知道有任何撞擊，為何會說有撞到？
    你是有看到還是有聽到？）我是看到我的車子倒下去，那個
    視角剛好就是在要撞擊的那個畫面，我的人就跟車子分開了
    」、「（你的車子滑倒的時候有無與對方的車子撞擊到？）
    我有看到我的車子往前滑行的時候，有撞到被告駕駛的自小
    客車副駕駛後面的後輪」、「（當初撞擊時有無聽到撞擊的
    聲音？）沒有聽到」、「（那為何你方才會回答檢察官說你
    確認兩車有碰撞，而且你的機車是碰到被告駕駛的自小客車
    的右後輪？你又說沒有聽到聲音，也沒看到，你為何會這樣
    去回答？）有看到，因為我當下以我的視角是看到我的車子
    要撞到她的車子的輪胎，因為我在直行要倒地的視角，我是
    『認為』有碰撞到，但我並沒有聽到任何碰撞的聲音」、「（
    當下你要經過路口，突然有一部車左轉，依你的距離無法及
    時剎停，車子就往前滑，在要倒未倒時你『感覺』你的機車與
    被告駕駛的自小客車右車輪有碰撞？）對」、「（在車子倒
    下去開始滑行之後，你有無看到機車去碰到被告所駕駛的自
    小客車？）沒有，這一點就沒有」等語（院卷頁43-47），
    綜合證人以上證述內容，顯然證人王宣儒是『自以為』於機車
    倒地後向前滑行時，機車有與被告駕駛之自小客車發生碰撞
    ，證人並未親眼目睹，也沒有聽到任何碰撞的聲音已明。所
    以本院無法僅憑證人王宣儒如上推測之證言，就認定本件交
    通事故發生時，兩車有何碰撞或擦撞之事實。
　㈥至告訴人王宣儒於警詢時陳述：「第一次撞擊部位在我的前
    方車頭」（警卷頁14）；於偵訊時證稱：「我為了閃避就緊
    急煞車自摔後倒地，倒地後我的機車有滑行撞到對方的車子
    」等情（偵卷頁17），核與上述勘驗結果不符，也不能採為
    不利於被告之證據。
  ㈦綜上所述，檢察官所舉證據雖可證明被告駕車行至肇事路口
    左轉時未禮讓直行之告訴人機車，造成告訴人煞車不及自摔
    倒地，及被告並未即時留置現場等客觀事實，但並不足以證
    明被告是否有肇事逃逸之主觀犯意。既然不能證明被告犯有
    肇事逃逸之犯行，依刑事訴訟法第301條第1項規定，自應就
    被告被訴肇事逃逸之罪嫌部分為被告無罪之諭知。
三、公訴不受理（即過失傷害）部分　　　　
  ㈠告訴乃論之罪，告訴人於第一審辯論終結前，得撤回其告訴
    ；告訴經撤回者，法院得不經言詞辯論，諭知不受理之判決
    ，刑事訴訟法第238條第1項、第303條第3款、第307條分別
    定有明文。
  ㈡本件被告楊采華因過失傷害案件，經檢察官提起公訴，認被
    告係犯刑法第284條第1項前段之過失傷害罪，依同法第287
    條前段之規定須告訴乃論。茲據告訴人王宣儒於本院審理中
    ，具狀聲請撤回其告訴（審交訴卷頁49），揆諸前開說明，
    爰不經言詞辯論，逕為諭知不受理之判決。
據上論斷，應依刑事訴訟法第301條第1項、第303條第3款、第30
7條，判決如主文。
本案經檢察官陳永盛提起公訴；檢察官王啟明到庭執行職務。
中　　華　　民　　國　　111 　年　　9 　　月　　28　　日
                  刑事第九庭  審判長 法　官  黃三友
　　　　　　　　　      
　　　　　　　　　                   法  官  林育丞
　　　　　　　　　                   
　　　　　　　　　                   法  官  莊維澤
以上正本證明與原本相符。
如不服本判決應於收受判決後20日內向本院提出上訴書狀，並應
敘述具體理由。其未敘述上訴理由者，應於上訴期間屆滿後20日
內向本院補提理由書(均須按他造當事人之人數附繕本)「切勿逕
送上級法院」。
中　　華　　民　　國　　111 　年　　9 　　月　　28　　日
                                      書記官  林豐富